【裁判字號】    95,交聲,53
【裁判日期】    950529
【裁判案由】    違反道路交通管理處罰條例聲明異議
【裁判全文】
臺灣士林地方法院交通事件裁定          95年度交聲字第53號
原處分機關  交通部公路總局台北區監理所
異  議  人
即受處分人  甲○○
上列異議人即受處分人因違反道路交通管理處罰條例案件，對於
交通部公路總局台北區監理所中華民國94年12月21日所為之處分
（原處分案號：自裁字第裁40─P00000000 號）聲明異議，本院
裁定如下：
    主  文
異議駁回。
    理  由
一、按汽車駕駛人轉彎時，有不依標誌、標線、號誌指示者，處
    新台幣600 元以上1,800 元以下罰鍰。除按該條規定處罰外，
    並記違規點數1 點。道路交通管理處罰條例第48條第1 項第
    2 款及第63條第1 項第1 款分別定有明文。
二、原處分意旨略以：異議人甲○○於94年7 月31日20時許，駕
    駛車牌4365—FL號自小客車行經花蓮縣台九線279 公里處（
    舞鶴段），經花蓮縣政府警察局鳳林分局舉發「不依標誌標
    線號誌指示而跨越槽化線（原處分誤載為雙黃線，茲更正之
    ）而違規左轉」之情事，爰依道路交通管理處罰條例第48條
    第1 項第2 款之規定，處罰鍰新臺幣1,800 元，並依同條例
    第63條第1 項第1 款規定記違規點數1 點等語。
三、異議人雖不否認曾於前揭時、地開車跨越槽化線左轉之情事
    ，然對原處分之標線之法律效果有所爭執，爰具狀聲明異議
    ，意旨略以：其於94年12月21日行經花蓮縣台九線279 公里
    處（舞鶴段）並於此處發生車禍，其請教過相關監理與警察
    單位該路段之標線是槽化線，是虛線而非實體線，此係預留
    給該缺口即無名巷之民眾進出，當然可以在該路段左轉，因
    認其並非違規左轉而不應受該處罰處分；本案之實際發生時
    間為20時30分與罰單填載時間20時00分不符，且該台九線
    279 公里處有其「缺口」，為此與該執勤警員發生爭執，又
    該警員當時之處理態度與作法甚為不佳與欠公，致舉發本人
    跨越雙黃線而違規左轉不實，爰聲明異議，請求撤銷原處分
    云云。
四、經查，異議人對於在前揭時、地駕駛車牌4365—FL號自小客
    車違規跨越槽化線左轉之情事不爭執，且按道路交通標誌標
    線號誌設置規則第171 條規定：「槽化線，用以引導車輛駕
    駛人循指示之路線行駛，並禁止跨越。劃設於交岔路口、立
    體交岔之匝道口或其他特殊地點。本標線線型分為單實線、
    Ｙ型線與斜紋線三種。其顏色應與其連接之行車分向線、分
    向限制線或車道線相同。單實線、Ｙ型線線寬均為15公分，
    斜紋線之周圍邊線寬15公分，斜紋線寬20公分，間隔30公分
    ，斜45度。」，換言之，用路人行經特殊地點且劃有引導車
    輛行駛之槽化線時，不得恣意在該路段跨越槽化線。次查，
    本案違規地點花蓮客運「大灣」站牌旁之無名巷即花蓮縣台
    九線279 公里處（舞鶴段），正處連續轉彎路段，除在該路
    段道路上劃有「槽化線」外，該路段更設有連續彎路標誌「
    警３」（道路交通標誌標線號誌設置規則第25條）並設置安
    全方向導引標誌「輔２」（道路交通標誌標線號誌設置規則
    第134 條）用以促使車輛駕駛人減速慢行及引導行駛安全方
    向，為保護用路人之交通安全而禁止在該彎曲路段超車、跨
    越或迴轉之目的甚明，此有花蓮縣政府警察局鳳林分局95年
    5 月9 日鳳警交字第9500004726號函1 份及6 幀照片附卷可
    稽。是異議人謂槽化線是有區間、間隔之虛線而非屬實線，
    該槽化線是預留給該花蓮客運之「大灣」站牌旁之缺口即該
    無名巷出入用而當然可以在此左轉等語，與舉發通知單上所
    載「跨越槽化線左轉 (原罰單誤載為雙黃線，茲更正之)」
    之違規事實相符，顯係異議人對於道路交通標誌標線號誌設
    置規則之「槽化線」規定有所誤會，堪予認定。再按道路上
    設置之標誌、標線，乃是對於可得確定之用路人，所為對外
    直接發生法律效果之單方行政行為，屬於行政程序法第92條
    第2 項所稱之一般處分，並依行政程序法第100 條第2 項、
    第110 條第2 項本文之規定，一般處分於公告日起即為送達
    並發生效力，此種標誌、標線一經設置、公告，行經該路段
    之車輛均受其拘束，而交通管理之實際標誌、標線、管制方
    法、手段，乃行政機關依其職權所為裁量之行政措施或處分
    ，除有重大、明顯瑕疵或其他違法情形外，尚非本院所得任
    意指摘或變更。另異議人其餘辯解，顯與本件取締無關，本
    院自毋庸一一予以駁斥，併予敘明。本件異議人確有前述交
    通違規之事實至為明確，堪以認定，從而原處分機關據以援
    引上開規定，裁處罰鍰新台幣1,800 元及記違規點數1 點，
    並無不當。本件異議為無理由，應予駁回。
據上論斷，應依道路交通案件處理辦法第19條，裁定如主文。
中    華    民    國    95    年    5    月    29    日
                  交通法庭法  官  張國棟
以上正本證明與原本無異。
如不服本裁定，應於送達後5 日內，向本院提出抗告狀。
                          書記官  陳如玲
中    華    民    國    95    年    6     月    1     日


司法院資訊處製作；財團法人民間司法改革基金會備份。
